【裁判字號】    98,裁,3293
【裁判日期】    981224
【裁判案由】    營利事業所得稅
【裁判全文】
最  高  行  政  法  院  裁  定
                                      98年度裁字第3293號
上  訴  人  三夏企業股份有限公司
代  表  人  甲○○
被 上訴 人  財政部臺灣省南區國稅局
代  表  人  乙○○
上列當事人間營利事業所得稅事件，上訴人對於中華民國98年9
月10日高雄高等行政法院98年度訴字第311號判決，提起上訴，
本院裁定如下：
    主  文
上訴駁回。
上訴審訴訟費用由上訴人負擔。
    理  由
一、按對於高等行政法院判決之上訴，非以其違背法令為理由，
    不得為之，行政訴訟法第242條定有明文。依同法第243條第
    1項規定，判決不適用法規或適用不當者，為違背法令；而
    判決有同條第2項所列各款情形之一者，為當然違背法令。
    是當事人對於高等行政法院判決上訴，如依行政訴訟法第24
    3條第1項規定，以高等行政法院判決有不適用法規或適用不
    當為理由時，其上訴狀或理由書應有具體之指摘，並揭示該
    法規之條項或其內容；若係成文法以外之法則，應揭示該法
    則之旨趣；倘為司法院解釋或本院之判例，則應揭示該判解
    之字號或其內容。如以行政訴訟法第243條第2項所列各款情
    形為理由時，其上訴狀或理由書，應揭示合於該條項各款之
    事實。上訴狀或理由書如未依此項方法表明，或其所表明者
    與上開法條規定不合時，即難認為已對高等行政法院判決之
    違背法令有具體之指摘，其上訴自難認為合法。
二、本件上訴人對於高等行政法院判決上訴，係以：原判決適用
    營利事業所得稅查核準則（下稱查核準則）第108條之1規定
    ，於民國98年9月14日經財政部予以刪除，財政部係因司法
    院釋字第657號解釋意旨，進行改正而不能繼續適用於相關
    案件。惟原判決適用司法院釋字第657號解釋為裁判基礎時
    ，未斟酌該號解釋所揭櫫系爭規定實質違憲意旨，有違司法
    院釋字第405號解釋，顯有適用司法院釋字第657號解釋不當
    之違法。其次，原判決未適用上訴人於原審主張之財政部70
    年7月21日台財稅第35957號函釋，並漏未審酌上訴人提出呆
    帳損失之認列需合於「應收款列報損失」及「應付款列報收
    入」相對應之衡平性原則主張，亦未說明不適用及不採之理
    由，顯有判決不備理由之違法。又司法院大法官審理案件法
    修正草案第32條至第34條，對於憲法解釋適用於個案之效力
    有明文規範，係屬法律漏洞填補；原判決有應適用而不適用
    該草案規定，及怠於行使該草案所定規範審查之職權之違法
    。再者，原判決逕為適用所得稅法施行細則第82條第3項及
    查核準則第108條之1規定，推翻所得稅法第22條所定權責發
    生制基本精神，將系爭利息費用比照惡意規避稅捐之情形轉
    列收入處理，違背課稅經濟實質，加重陷入財務困難之上訴
    人租稅負擔，違反租稅法定主義，且與實質課稅原則、平等
    原則及比例原則有違等語，為其理由。惟原判決認司法院釋
    字第657號解釋所指違憲之所得稅法施行細則第82條第3項及
    查核準則第108條之1規定，並非立即失效，在該解釋所定期
    限屆滿前仍屬有效，依司法院釋字第185號解釋意旨，被上
    訴人於作成核課稅捐處分及法院於審判上適用上開規定時，
    均應受該解釋所定失效期限之拘束。又所得稅法施行細則第
    82條第3項及查核準則第108條之1規定，既不因司法院釋字
    第657號解釋解釋結果而即時失其效力，而是另定失效日期
    （定期失效），則該法規命令於所定期限屆滿前尚屬有效，
    被上訴人予以適用，即無違誤。再者，由上訴人所提出之「
    應付利息明細」所載，其估列93年度應付利息計新臺幣（下
    同）17,636,557元，另據會計師於查核報告書中表示上開利
    息逾2年尚未支付之原因係該公司為配合營運資本所需，而
    與債權人協議後暫掛未支付之利息，因未來仍需支付予債權
    人，故未轉列入收入申報，被上訴人乃將該93年度發生逾2
    年尚未支付之利息17,636,557元轉列95年度其他收入，尚無
    不合。且此為客觀逾期未給付之事實而生應予調整之結果，
    與上訴人是否有給付能力無關，核與量能課稅原則、實質課
    稅原則、比例原則無涉。再者，營利事業帳載應付未付之費
    用，逾2年而尚未給付者，依前開尚屬有效之所得稅法施行
    細則第82條第3項及查核準則第108條之1規定，應轉列其他
    收入科目課稅，則其未給付之原因如何，要非所問，並無以
    「惡意之稅捐規避行為」為前提等情，業已於理由中詳予論
    斷。上訴意旨雖以原判決違背法令為由，惟核其上訴理由，
    或係就原審取捨證據、認定事實之職權行使，指摘其為不當
    ，並就原審已論斷者，泛言未論斷，或就原審所為論斷，泛
    言其違背租稅法定主義、實質課稅原則、平等原則及比例原
    則，而非具體表明合於不適用法規、適用法規不當、或行政
    訴訟法第243條第2項所列各款之情形，難認對該判決之如何
    違背法令已有具體之指摘。依首開規定及說明，應認其上訴
    為不合法。
三、據上論結，本件上訴為不合法，依行政訴訟法第249條第1項
    前段、第104條、民事訴訟法第95條、第78條，裁定如主文
    。
中    華    民    國    98    年    12    月    24    日
                    最高行政法院第二庭
                        審判長法官  鍾  耀  光
                              法官  姜  素  娥
                              法官  林  文  舟
                              法官  黃  淑  玲
                              法官  鄭  小  康
以  上  正  本  證  明  與  原  本  無  異
中    華    民    國    98    年    12    月    24    日
                              書記官  王  史  民


司法院資訊處製作；財團法人民間司法改革基金會備份。
